【裁判字號】    91,自,413
【裁判日期】    920528
【裁判案由】    違反動產擔保交易法
【裁判全文】
臺灣臺中地方法院刑事判決                          九十一年度自字第四一三號
    自  訴  人  己○○○有限公司
    代  表  人  黃仁哲
    代  理  人  乙○○
    被      告  丙○○
右列被告因違反動產擔保交易法案件，經自訴人提起自訴，本院判決如左：
    主  文
丙○○無罪。
    理  由
一、自訴意旨略以：被告丙○○於民國九十年七月十四日以動產擔保交易附條件買賣
    方式向自訴人購買車牌號碼ＹＧＢ－二六六號機車一輛，為動產擔保交易之債務
    人，約定總價金新臺幣（下同）四萬四千七百七十元，分十一期給付，每月一期
    在每月二十日付款，每期應繳四千零七十元，標的物存放地點為被告居所即臺中
    縣神岡鄉○○路六六七巷一○一號之一，在價金未付清之前，標的物所有權仍屬
    於自訴人所有，被告僅得依約占有使用，不得任意遷移、出賣、移轉、抵押或為
    其他處分。詎被告在取得標的物，並繳付一期分期款後，即未再給付車款，經自
    訴人多次催繳均置之不理，另經自訴人前往契約書所約定該機車存放地點要取回
    該機車，亦無所獲，被告顯已將該機車遷移或為其他處分，導致自訴人追索無著
    ，受有損害。因認被告涉有動產擔保交易法第三十八條之罪嫌云云。
二、按犯罪事實應依證據認定之，無證據不得推定其犯罪事實；又不能證明被告犯罪
    者，應諭知無罪之判決，刑事訴訟法第一百五十四條、第三百零一條第一項分別
    定有明文。次按事實之認定，應憑證據，所謂證據，須適於為被告犯罪事實之證
    明者，始得採為斷罪資料，如未能發現相當證據，或證據不足以證明，自不能以
    推測或擬制之方法以為裁判基礎；次按動產擔保交易法第三十八條之罪，除有債
    務人將標的物遷移或為其他處分行為，及債權人因而受有損害之客觀事實，及債
    務人具有意圖不法利益之主觀要件，始克成立。
三、自訴意旨認被告丙○○涉犯有動產擔保交易法第三十八條之罪嫌，無非係以前開
    指訴及動產擔保附條件買賣契約書、存證信函等件為憑。訊據被告固坦承有於右
    揭時、地，以動產擔保交易附條件買賣之方式，向自訴人購買上開機車一輛，且
    給付第一期分期款後即未再依約付款之事實，惟堅詞否認有何違反動產擔保交易
    法第三十八條之犯行，辯稱：伊並非故意不給付分期款，而係因伊繳完第一期分
    期款後，人即入監服刑，故無法繼續繳款。當時伊是騎用前開機車在潭子鄉被捕
    ，後來伊有通知伊子丁○○將該機車騎回家，伊並無違約遷移或處分該車之行為
    。伊入監後有聽家人說該機車後來被丁○○之友人騎走，並因該友人犯搶奪案而
    致該機車被扣押在警察局等語。經查：(1)證人即被告之子丁○○於本院審理時證
    稱：伊大約是在伊父親入監約半年後，將車牌號碼ＹＧＢ－二六六號機車借給伊
    朋友甲○○，後來經伊朋友告知，該機車被甲○○的二位朋友（一位名為戊○○
    ）竊走，他們騎該機車去行搶並被逮捕等語；(2)證人甲○○於本院調查時證稱：
    於九十一年四、五月間，丁○○將車牌號碼ＹＧＢ－二六六號機車停放在伊豐原
    住處並借伊騎用，後來這部機車又被伊朋友戊○○騎走，當時伊不在家，戊○○
    沒有經過伊的同意就將該機車騎走，後來並騎該機車去臺中縣大雅鄉附近行搶，
    致該機車被警方扣留等語；(3)證人戊○○於本院調查時證稱：伊約於九十一年七
    月間，將丁○○寄放在甲○○家中的一部車牌號碼ＹＧＢ－二六六號機車騎去行
    搶，致上開機車為臺中縣神岡派出所警員查扣，丁○○並不知道甲○○有將車子
    借給伊等語；(4)又臺中縣警察局豐原分局潭北所確有在九十一年七月間，於戊○○所涉搶奪案中查扣一部車牌號碼ＹＧＢ－二六六號機車，現該機車仍在臺中縣
    警察局豐原分局潭北所扣案中等情，有臺中縣警察局豐原分局九十二年四月十五
    日豐警刑字第二二六七八號函在卷為憑，足徵本案機車係因被告入獄無從監管，
    致遭人輾轉騎用並因涉案為警查扣，是核被告前開辯述內容屬實，即其本人並無
    違約遷移或處分該輛機車之行為。又參酌被告業於本案辯論終結前，委由其子與
    自訴人洽辦和解事宜，並已按期給付四千元予自訴人達四次等情，此據自訴代理
    人乙○○於本院審理時陳明，可見被告顯非為脫免付款責任，獲取任何不法利益
    ，而故意將上開機車遷移他處，使自訴人追索無著，益臻明確。另自訴人亦未能
    提出其他確切之證據證明被告有何非法處分或遷移上開機車之行為，揆諸前揭說
    明，被告所為，尚與動產擔保交易法第三十八條之規定有間。此外，本院復查無
    其他積極證據足資證明被告確有自訴人所指之犯行，不能證明被告犯罪，依法應
    諭知無罪之判決。
據上論斷，應依刑事訴訟法第三百四十三條、第三百零一條第一項，判決如主文。
中      華      民      國      九十二    年      五    月    二十八    日
                         臺灣臺中地方法院刑事第二庭
                             審判長法  官    張智雄
       法  官    陳  葳
                                   法  官    蔡建興
右正本證明與原本無異。
如不服本判決，應於判決送達後十日內向本院提出上訴狀，上訴於臺灣高等法院臺中
分院( 須附繕本 )。
                                   書記官
中      華      民      國      九十二    年      六    月    二        日


司法院資訊處製作；財團法人民間司法改革基金會備份。
